【裁判字號】    98,交簡上,192
【裁判日期】    981117
【裁判案由】    公共危險
【裁判全文】
臺灣臺南地方法院刑事判決          98年度交簡上字第192號
上  訴  人
即  被  告  乙○○
上列上訴人即被告因公共危險案件，不服本院98年度交簡字第24
76號中華民國98年8月31日第一審判決（聲請簡易判決處刑書案
號：98年度偵字第10945號）提起上訴，被告於本院審理程序中
就被訴事實為有罪之陳述，本院管轄之第二審合議庭裁定進行簡
式審判程序，判決如下：
    主  文
原判決撤銷。
乙○○服用酒類，不能安全駕駛動力交通工具而駕駛，處罰金新
臺幣陸萬元，如易服勞役，以新臺幣壹仟元折算壹日。
    事  實
一、乙○○明知飲用酒類後不能安全駕駛動力交通工具時，即不
    得駕駛動力交通工具，竟仍於民國98年7月4日晚間9時40分
    許至同日晚間11時45分許止，在高雄縣茄萣鄉興達港處，與
    友人飲用啤酒4瓶，致其控制力及注意力均已達於不能安全
    駕駛動力交通工具之程度後，仍不顧大眾行車之公共安全，
    於翌日（5日）凌晨1時許，自上開地點駕駛車牌號碼C2—
    6837號自用小客車出發，欲返回其家中。嗣於同日凌晨1時
    27分許，行經臺南縣永康市○○路○段與大灣東路口，為警
    攔檢並經其同意進行呼氣酒精濃度測試，測得其呼氣所含酒
    精濃度高達每公升1.03毫克，始查悉上情。
二、案經臺南縣警察局永康分局報請臺灣臺南地方法院檢察署檢
    察官偵查後聲請簡易判決處刑。
    理  由
一、按本件上訴人即被告乙○○所犯為死刑、無期徒刑、最輕本
    刑3年以上有期徒刑以外之罪，亦非屬高等法院管轄之第一
    審案件，其於本院審理程序中，就被訴事實為有罪之陳述，
    經告知簡式審判程序之旨，並聽取上訴人即檢察官、被告之
    意見後，本院合議庭依刑事訴訟法第273條之1第1項裁定進
    行簡式審判程序，是本案之證據調查，依同法第273條之2規
    定，不受同法第159條第1項、第161條之2、第161條之3、第
    163條之1，及第164條至第170條所規定證據能力認定及調查
    方式之限制，合先敘明。
二、上揭犯罪事實，業據被告於警詢、本院審理程序中均坦承不
    諱，並有酒精濃度測定紀錄表、刑法第185條之3案件測試觀
    察紀錄表各1份附卷可稽（警卷第15、16頁）。按刑法第185
    條之3有關服用酒類後不能安全駕駛動力交通工具而駕駛者
    應負刑事責任之規定，係以抽象危險犯之構成要件，嚇阻酒
    後駕車之行為，以減少該等行為對道路交通安全之危害，本
    不以發生實害為必要。又關於「不能安全駕駛」之認定標準
    ，乃考量酒精對人體中樞神經系統所具之麻醉作用，而酒精
    對人體之影響固因人而異，但其影響程度多與人體中酒精濃
    度之高低成正比，其中由法務部召集內政部警政署等相關單
    位研議，並參考德國、美國之認定標準，對於酒精濃度呼氣
    已達每公升0.55毫克，或血液濃度達百分之0.11以上者，因
    肇事率為一般正常人之10倍，應認為已達不能安全駕駛之標
    準等情，有法務部88年5月18日88法檢字第001669號函可資
    參照；再依據醫學文獻記載，呼氣酒精濃度達每公升0.50毫
    克時，屬輕到中度中毒症狀，出現反應較慢、感覺減低、影
    響駕駛之狀況，當呼氣酒精濃度達每公升0.75毫克時，將造
    成思考與個性行為改變等症狀，而呼氣酒精濃度達到每公升
    1.00毫克時，將造成中度中毒，有步態不穩、噁心嘔吐、精
    神混惑不清晰等症狀乙節，復經行政院國軍退除役官兵輔導
    委員會臺北榮民總醫院以88年8月5日（88）北總內字第2686
    8號函解釋綦詳。本件被告經警測試其呼氣酒精濃度既已高
    達每公升1.03毫克，揆諸前揭說明，客觀上當足認其體內酒
    精確已足影響其意識狀態、判斷能力與駕駛狀況；況被告為
    警查獲過程中，有未注意車前狀況、出入車門困難、語無倫
    次等情，亦有前引刑法第185條之3案件測試觀察紀錄表可參
    ，益見被告實已達於不能安全駕駛動力交通工具之程度，其
    上開自白確與事實相符，堪予採信。綜上，本件事證明確，
    被告犯行洵堪認定，應予依法論科。
三、核被告所為，係犯刑法第185條之3之公共危險罪。原審以簡
    易判決量處被告罰金新臺幣（下同）11萬元，並諭知如服勞
    役，以1,000元折算1日，固非無見。惟按刑事審判旨在實現
    刑罰權之分配正義，故法院對於有罪被告之科刑，應符合罪
    刑相當之原則，使輕重得宜，罰當其罪，此所以刑法第57條
    明定科刑時，應審酌一切情狀，尤應注意該條所列10款事項
    ，以為科刑輕重之標準。查本件被告係初次違犯刑法第185
    條之3之服用酒類不能安全駕駛動力交通工具而駕駛罪，且
    其雖係駕駛自用小客車行駛於市區道路，經查獲時測得呼氣
    酒精濃度達每公升1.03毫克，對公共交通安全非無一定之潛
    在危害，然被告上開犯行並未肇致交通事故，對公眾交通往
    來安全尚未造成實際之損害，致生公共危險之程度與酒後駕
    車肇事之情形並非相同，參以被告犯後均坦承犯行，於本院
    審理時亦表示悔過之意，足認被告犯後態度良好，深具悔意
    ；及被告為高職肄業，目前擔任內勤工作，月收入僅新臺幣
    2萬餘元，尚須扶養年邁雙親及膝下一子，再佐以被告雙親
    皆係重度障礙者，領有中華民國身心障礙手冊，此有被告雙
    親之身心障礙手冊各1份在卷可憑，堪信其家庭經濟拮据，
    生活狀況困窘，原審就此均未依刑法第57條規定詳加考量，
    即判處被告罰金新臺幣110,000元，量刑稍嫌過重，尚有未
    洽。上訴人以原審量刑過重提起上訴，為有理由，爰將原判
    決撤銷改判。爰審酌被告明知酒後不能駕車及酒醉駕車之危
    險性，猶漠視自己安危，更枉顧法律禁止規範與公眾道路通
    行之安全，於酒後駕駛動力交通工具行駛於市區道路，對交
    通往來造成潛在之高度危險，殊為不該，且其為警查獲時呼
    氣酒精濃度已達每公升1.03毫克，酒醉程度非輕，惟念被告
    此次酒後駕車行為屬初犯，且尚未肇致公共交通安全之實際
    損害，犯後復坦承犯行，深表悔意，及被告之智識程度、職
    業尚可，家庭狀況不佳等一切情狀，量處如主文第2項所示
    之刑，並諭知易服勞役之折算標準，以資警惕。
據上論斷，應依刑事訴訟法第455 條之1 第1 項、第3 項、第36
9條第1項前段、第364條、第273條之1第1項、第299條第1項前段
，刑法第185條之3、第42條第3項前段，刑法施行法第1條之1，
判決如主文。
本案經檢察官甲○○到庭執行職務。
中    華    民    國    98    年    11    月   17    日
                            臺灣臺南地方法院刑事第七庭
                                審判長法官  鄧希賢
                                      法官  朱中和
                                      法官  田幸艷
以上正本證明與原本無異。
不得上訴。
                                    書記官  莊文茹
中    華    民    國    98    年    11    月    17    日
附錄論罪科刑法條：
中華民國刑法第185條之3
服用毒品、麻醉藥品、酒類或其他相類之物，不能安全駕駛動力
交通工具而駕駛者，處1年以下有期徒刑、拘役或科或併科15萬
元以下罰金。


司法院資訊處製作；財團法人民間司法改革基金會備份。
